【裁判字號】    89,重訴,756
【裁判日期】    890531
【裁判案由】    清償借款
【裁判全文】
臺灣臺北地方法院民事判決  八十九年度重訴字第七五六號
    原      告    台灣省合作金庫
    法定代理人    甲○○
    訴訟代理人    庚○○
                  乙○○
    被      告    富懿建設有限公司
    兼法定代理人  己○○
    右  二  人
    訴訟代理人    張世興律師
    複  代理人    丁○○            住台北市○○路○段一三二號八樓
    被      告    丙○○            住台北市○○○路○段一六一巷十六號二樓
                  戊○○            住台北縣汐止市○○街一０一號二樓之三
右當事人間請求清償借款事件，本院判決如左：
    主    文
被告應連帶給付原告新台幣陸仟伍佰伍拾萬元及自民國八十九年一月二十九日起至清
償日止，按週年利率百分之八點二三五計算之利息，暨自民國八十九年一月二十九日
起至民國八十九年三月一日止按上開利率百分之十，自民國八十九年三月二日起至清
償日止按上開利率百分之二十計算之違約金。
訴訟費用由被告連帶負擔。
    事    實
甲、原告方面：
一、聲明：如主文第一項所示。
二、陳述：
（一）被告富懿建設有限公司（下簡稱富懿公司）邀同被告戊○○、丙○○及己○○
      為連帶保證人向原告申請建築融資貸款新台幣（下同）一億二千萬元，經原告
      核准後自民國八十七年六月十日開始分批動用，最後一次動用為八十八年六月
      十六日，共計分十七次動用，金額合計一億二千萬元，並於每次動用時，由被
      告全部擔任共同發票人開立面額面額同動用之借款金額之到期日皆為八十八年
      九月二日之本票乙紙與原告，以為借款之憑證，關於本票之金額及發票日如附
      表，並立有授信約定書及連帶保證書為證。同時約定利率計算之方式為依原告
      基本放款利率加碼週年利率百分之二、七五計算（目前利率為年息百分之八、
      二二五），並隨原告基本放款利率變更而調整。又兩造約定債務如有遲延，或
      有未依約履行時即喪失期限利益，全部債務視為到期，並約定債務遲延清償時
      ，凡逾期清償在六個月以內者，按上開利率百分之十，超過六個月者，按上開
      利率百分之二十計付違約金。
（二）被告富懿公司於八十八年九月二日屆期後並未依約清償本息，經原告屢次催討
      被告亦僅清償本金五千四百五十萬元及至八十九年一月二十八日止之利息暨違
      約金，仍有本金六千五百五十萬元及自八十九年一月二十九日起至清償日止如
      聲明第一項所示之利息暨違約金尚未清償。
三、證據：提出本票、授信約定書、連帶保證書、放款帳務資料查詢單、分批循環貸
    放登錄單為證。
乙、被告富懿公司、己○○方面：
一、聲明：原告之訴駁回。
二、陳述：本件被告富懿公司亦所以不能如期還款，係因市場不可測之風險，導致週
    轉不靈所致，並非有惡意不還款之情況。本件兩造約定之違約金斟酌一般客觀事
    實、社會經濟狀況及當事人所受損害，違約金之金額顯然過高，請法院依民法第
    二百五十二條規定予以酌減。
丙、被告丙○○、戊○○方面：
    被告丙○○、戊○○未於最後言詞辯論期日到庭，據其前到庭所為之陳述：
一、聲明：
    原告之訴駁回。
二、陳述：
    據被告丙○○、戊○○瞭解，原告請求之債權應為正確。
    理    由
甲、程序方面：
    本件被告丙○○、戊○○未於言詞辯論期日到場，核無民事訴訟法第三百八十六
    條所列各款情形，應依原告之聲請，由其一造辯論而為判決。
乙、得心證之理由：
一、本件原告主張之事實，已據其提出本票、授信約定書、連帶保證書、放款帳務資
    料查詢單、分批循環帳務登錄單為證，核屬相符，自堪信為真實。被告富懿公司
    、己○○對於原告請求之本金、利息不為爭執，被告丙○○、戊○○則到庭自認
    原告請求之債權金額應為正確，認為原告主張被告富懿公司積欠原告如訴之聲明
    第一項之本金、利息應為可採。
二、被告抗辯原告請求之違約金金額過高，應依民法第二百五十二條規定予以酌減。
    按違約金者，以確保契約之履行為目的，當事人約定債務人不履行債務時，應支
    付之金錢，而當事人約定債務人有不履行契約義務時，除支付違約金外，尚應負
    損害賠償責任者為懲罰性違約金；若約定違約金為債務不履行時債務人所應賠償
    之數額，即為賠償額預定性違約金，亦即一旦有債務不履行情事發生，債權人不
    待舉證證明其所受損害額之多寡，均得按約定之違約金，請求債務人支付。查兩
    造簽定之貸款契約約定如借款人有未依約履行時即喪失期限利益，全部債務視為
    到期，並約定債務遲延清償時，凡逾期清償在六個月以內者，按上開利率百分之
    十，超過六個月者，按上開利率百分之二十計付違約金。是系爭約定違約金之性
    質係屬損害賠償預定性違約金。被告富懿公司即債務人違反合約未依約償還借款
    ，債權人即原告本得不待舉證證明其所受損害額之多寡，即可依兩造約定，請求
    被告富懿公司給付約定之違約金。然參酌前開說明，違約金苟有過高情事，不論
    是懲罰性違約金抑或損害賠償額預定性違約金之預定，法院均可依職權或依聲請
    酌減，最高法院七十九年台上字第一六一二號判決參照。又是否相當，須依一般
    客觀事實、社會經濟情況及當事人所受損害，債權人可得享受之一切利益，債務
    人若能如期履行債務時，債權人可得享受之一切利益為衡量標準，而債務人已為
    一部履行者，亦得比照債權人所受利益，減少數額，最高法院五十年台抗字第五
    五號判例、最高法院四十九年台上字第八○七號判例、最高法院五十一年台上字
    第十九號判例參照。爰審酌被告富懿公司自八十八年九月一日清償期屆至後未依
    約清償已經違約；原告請求給付之違約金係按被告富懿公司未付債務金額計算，
    則已清償之部分自毋庸給付違約金；原告請求之違約金利率係按遲延利息百分之
    十、百分之二十計算，本件債務原告請求之遲延利息為週年利率百分八、二三五
    ，則按百分之十計算之違約金為百分０、八二三五，按百分之二十計算之違約金
    為週年利率百分之一、六四七，則被告富懿公司所應負擔之遲延利息加上違約金
    之利率總合並未超過週年利率百分之十，應認原告請求被告富懿公司給付之違約
    金並無過高情事，本院認為無予以酌減之必要。
三、按借用人應於約定期間內，返還與所借用物種類、品質、數量相同之物；又稱保
    證者，謂當事人約定，一方於他方之債務人不履行債務時，由其代負履行責任之
    契約；又保證債務，除契約另有訂定外，包含主債務之利息、違約金、損害賠償
    及其他從屬於主債務之負擔；另連帶債務之債權人，得對債務人中之一人或數人
    ，同時或先後請求全部或一部之給付，民法第四百七十八條、第七百三十九條、
    第七百四十條、第二百七十三條第一項分別定有明文。本件原告主張被告富懿公
    司未依約還款，已如前述，則其自應付清償借款之責；又被告丙○○、己○○及
    戊○○既為連帶保證人，即應負連帶清償責任。
四、從而，原告依消費借貸及保證契約請求被告連帶給付借款六千五百五十萬元，及
    如聲明第一項所示之利息、違約金為有理由，應予准許。
五、結論：本件原告之訴為有理由，依民事訴訟法第三百八十五條第一項前段、第八
    十五條第二項判決如主文。
中      華      民      國    八十九    年      五      月      三十一  日
                                  民事第二庭法      官  黃書苑
右為正本係照原本作成
如對本判決上訴，須於判決送達後廿日內向本院提出上訴狀
中      華      民      國    八十九    年      六      月      三      日
                                            法院書記官  蔡梅蓮


司法院資訊處製作；財團法人民間司法改革基金會備份。
